【裁判字號】    97,訴,2371
【裁判日期】    970620
【裁判案由】    毒品危害防制條例
【裁判全文】
臺灣板橋地方法院刑事判決              97年度訴字第2371號
公  訴  人  臺灣板橋地方法院檢察署檢察官
被      告  甲○○
上列被告因違反毒品危害防制條例案件，經檢察官提起公訴（97
年度毒偵字第3195號），被告於準備程序進行中就被訴事實為有
罪之陳述，本院告知被告簡式審判程序之旨，並聽取當事人之意
見後，合議庭裁定由受命法官獨任進行簡式審判程序，本院判決
如下：
    主  文
甲○○施用第一級毒品，累犯，處有期徒刑拾月，扣案之第一級
毒品海洛因驗餘淨重零點零壹陸公克沒收銷燬，包裝上開海洛因
之外包裝袋貳只沒收；又施用第二級毒品，累犯，處有期徒刑柒
月。應執行有期徒刑壹年參月，扣案之第一級毒品海洛因驗餘淨
重零點零壹陸公克沒收銷燬，包裝上開海洛因之外包裝袋貳只沒
收。
    事實及理由
一、犯罪事實：
(一)甲○○前因施用毒品案件，經臺灣高雄地方法院以88年度毒
    聲字第5272號裁定送觀察、勒戒後，因有繼續施用毒品之傾
    向，經同法院以88年度毒聲字第6128號裁定令入戒治處所施
    以強制戒治1 年，嗣因戒治成效經評估為合格，復由同法院
    以89年度毒聲字第2563號裁定停止戒治，所餘期間交付保護
    管束，而於89年4 月19日因停止其處分出所，嗣於89年8 月
    21日保護管束期滿，並經臺灣高雄地方法院檢察署檢察官於
    90年4 月16日以90年度戒毒偵字第321 號為不起訴處分確定
    ；再於93年間因施用第二級毒品案件，經臺灣臺北地方法院
    以93年度易字第1470號判決判處有期徒刑5 月，於94年8 月
    23日入監執行，於95年1 月3 日就剩餘刑期以易科罰金執行
    完畢（於本案構成累犯）；另因贓物案件，經本院以94年度
    簡字第6077號簡易判決判處有期徒刑6 月，於95年2 月3 日
    確定；復因竊盜案件，經臺灣桃園地方法院以94年度桃簡字
    第1081號簡易判決判處拘役20日，嗣提起上訴，經臺灣桃園
    地方法院以94年度簡上字第232 號判決撤銷原判改判有期徒
    刑5 月確定，上開二案，經本院以95年度聲字第1539號裁定
    應執行有期徒刑10月；又於94年8 月10日中午某時因施用第
    一級毒品案件，經本院以94年度訴字第2947號判決判處有期
    徒刑8 月，於95年4 月10日確定；上開三罪經合併定應執行
    刑為有期徒刑1 年6 月確定，並於96年6 月18日因縮刑期滿
    執行完畢（於本案構成累犯）。
(二)詎甲○○仍不知悔改，明知海洛因、甲基安非他命分別為毒
    品危害防制條例第2 條第2 項第1 款、第2 款所規定之第一
    級、第二級毒品，依法不得施用、持有，分別基於施用第一
    級毒品及第二級毒品之犯意，於97年3 月18日晚間8 時許，
    在臺北縣三峽鎮○○路132 號租屋處，分別以將第一級毒品
    海洛因摻水注入注射針筒施打於手臂之方式，及以將第二級
    毒品甲基安非他命置於吸食器用火燒烤吸聞所生煙霧之方式
    ，施用第一級毒品海洛因及第二級毒品甲基安非他命各乙次
    。嗣於同年3 月19日晚間8 時20分許，為警在臺北縣三峽鎮
    ○○路305 號前查獲，並當場扣得甲○○所有之第一級毒品
    海洛因2 包（驗餘淨重0.016 公克）。經警採集甲○○之尿
    液檢體送驗後，呈嗎啡及甲基安非他命陽性反應，始獲悉上
    情。
(三)案經臺北縣政府警察局中和分局報告臺灣板橋地方法院檢察
    署檢察官偵查起訴，經合議庭裁定以簡式審判程序審理。
二、證據：
(一)被告甲○○於警詢、偵訊及本院審理時之自白。
(二)扣案之第一級毒品海洛因2 包（驗餘淨重0.016 公克）。
(三)臺北縣政府警察局中和分局毒品案犯罪嫌犯人姓名及代碼對
    照表及臺灣檢驗科技股份有限公司97年4 月1 日出具之CH/2
    008/30535 號濫用藥物尿液檢驗報告各乙紙。
(四)交通部民用航空局航空醫務中心航藥鑑字第0971946 號毒品
    鑑定書乙紙。
三、按92年7 月9 日新修正之毒品危害防制條例刪除二犯及三犯
    之規定，一改修法前繁雜之處遇程序，僅將施用毒品者簡化
    區分為初犯、再犯，並認施用毒品者係屬病患性犯人，以觀
    察、勒戒戒除其身癮，並以強制戒治去除其心癮。經觀察、
    勒戒或強制戒治執行完畢釋放後，若係5 年後再犯該條例第
    10條施用毒品罪者，與同條例第20條第1 項、第2 項關於「
    初犯」之處理方式相同，檢察官應先聲請法院裁定令被告入
    勒戒處所觀察、勒戒，並視有無繼續施用毒品傾向，決定應
    予釋放、為不起訴之處分，或應聲請法院裁定令入勒戒處所
    強制戒治；若係5 年內「再犯」同條例第10條施用毒品罪者
    ，依同條例第23條第2 項規定，檢察官則應依法追訴。觀諸
    該條例第20條第3 項之修正理由：「觀察、勒戒或強制戒治
    5 年後再犯者，顯見前所實施之觀察、勒戒或強制戒治已足
    以遮斷其施用毒品之癮，為期自新及協助其戒除毒癮，對此
    5 年後再犯者，爰明定仍適用初犯之規定，先經觀察、勒戒
    、強制戒治之程序」及同條例第23條第2 項之修正理由：「
    為配合簡化施用毒品犯之刑事處遇程序，並鑑於經觀察、勒
    戒或強制戒治執行完畢釋放後5 年內再犯者，其再犯率甚高
    ，原據以實施之觀察、勒戒及強制戒治既已無法收其實效，
    自應施以刑事處遇」，顯然如施用毒品者係前經觀察、勒戒
    或強制戒治等治療程序執行完畢5 年後，始再施用毒品之「
    初犯」，因前所執行之觀察、勒戒或強制戒治已足收戒除毒
    癮之效，自應重新執行觀察、勒戒或強制戒治等治療程序，
    並於治療程序執行完畢後，由檢察官為不起訴處分，毋庸對
    之追訴處罰；反之，在「再犯」之情形，因其先前所為治療
    程序顯未能收戒斷毒癮之效，且考量施用毒品者之再犯率偏
    高，乃簡化其刑事處遇程序，而逕予追訴處罰，不再施以治
    療程序。參酌上開立法理由，修正毒品危害防制條例就施用
    毒品者，祇於「初犯」及「5 年後再犯」二種情形，有其追
    訴條件之限制，即須於初犯經觀察、勒戒或強制戒治釋放後
    ，5 年內均無施用毒品之行為，始能認其前所實施之觀察、
    勒戒或強制戒治已足遮斷毒癮，而得於5 年後再犯時，再予
    適用初犯之規定，重行觀察、勒戒等程序。倘5 年內已經再
    犯，被依法追訴處罰，縱其第三次（或第三次以上）施用毒
    品之時間在初犯釋放5 年以後，即與「5 年後再犯」之情形
    有別，且因已於「5 年內再犯」，顯見其再犯率甚高，原實
    施觀察、勒戒或強制戒治，已無法收其實效，而無5 年戒斷
    期之存在，自無再經觀察、勒戒及強制戒治之必要，應由檢
    察官逕行起訴，始符新法修正之本旨（最高法院95年度台非
    字第59號判決、同院95年度台非字第65號判決可資參照）。
    查被告甲○○前因施用毒品案件，經臺灣高雄地方法院以88
    年度毒聲字第5272號裁定送觀察、勒戒後，因有繼續施用毒
    品之傾向，經同法院以88年度毒聲字第6128號裁定令入戒治
    處所施以強制戒治1 年，嗣因戒治成效經評估為合格，復由
    同法院以89年度毒聲字第2563號裁定停止戒治，所餘期間交
    付保護管束，而於89年4 月19日因停止其處分出所，嗣於89
    年8 月21日保護管束期滿，並經臺灣高雄地方法院檢察署檢
    察官於90年4 月16日以90年度戒毒偵字第321 號為不起訴處
    分確定；再於93年間因施用第二級毒品案件，經臺灣臺北地
    方法院以93年度易字第1470號判決判處有期徒刑5 月，於94
    年8 月23日入監執行，於95年1 月3 日就剩餘刑期以易科罰
    金執行完畢；又於94年8 月10日中午某時因施用第一級毒品
    案件，經本院以94年度訴字第2947號判決判處有期徒刑8 月
    ，於95年4 月10日確定乙節，有臺灣高等法院被告前案紀錄
    表乙份在卷可按，被告既曾於強制戒治釋放後5 年內再犯施
    用毒品案件，並經判刑確定，揆諸上開說明，被告甲○○於
    97年3 月18日犯本件施用第一級及第二級毒品之行為，自與
    毒品危害防制條例第20條第3 項所規定「5 年後再犯」之情
    形不合，檢察官提起本件公訴，於法尚無不合，合先敘明。
四、核被告甲○○所為，係犯毒品危害防制條例第10條第1 項、
    第2 項之施用第一級、第二級毒品罪。又被告施用第一級及
    第二級毒品前、後之持有第一級及第二級毒品犯行，為其施
    用之高度行為所吸收，均不另論罪。被告所犯施用第一級毒
    品、第二級毒品各乙次犯行間，犯意各別、罪名有異，應予
    分論併罰。又被告有事實及理由欄一（一）所載之犯罪科刑
    暨刑之執行完畢紀錄，此有臺灣高等法院被告前案紀錄表乙
    份在卷可稽，其於有期徒刑執行完畢後5 年內，故意再犯本
    件有期徒刑以上之罪，均為累犯，應俱依刑法第47條第1 項
    規定加重其刑。爰審酌被告曾經觀察、勒戒、強制戒治後，
    應知所惕勵，當知悉施用毒品之危害及其違法性，且已有施
    用毒品前科，詎其仍因自制力薄弱，並漠視法令禁制，而再
    犯本案，顯不知悛悔，應嚴予非難，兼衡被告於犯後即能坦
    承犯行，而其施用毒品行為於本質上係屬自我戕害行為，反
    社會性之程度應屬較低等一切情狀，分別量處如主文所示之
    刑，並依刑法第51條第5 款之規定，定其應執行之刑，以資
    懲儆。至扣案之第一級毒品海洛因驗餘淨重0.016 公克，係
    毒品危害防制條例所規定之第一級毒品，應依毒品危害防制
    條例第18條第1 項前段之規定，於被告施用第一級毒品罪刑
    宣告項下為沒收銷燬之諭知；另扣案包裝上開第一級毒品海
    洛因之外包裝袋2 只（係用於包裹海洛因，防止其裸露、潮
    濕，便於攜帶施用，並非不可分離），係被告所有供其施用
    第一級毒品海洛因所用之物，業經被告陳明在卷（詳本院97
    年6 月16日審判筆錄），爰依刑法第38條第1 項第2 款之規
    定，於其所犯施用第一級毒品罪之罪刑宣告項下為沒收之諭
    知。
五、應依刑事訴訟法第299 條第1 項前段、第273 條之1 第1 項
    、第310 條之2 、第454 條第1 項，毒品危害防制條例第10
    條第1 項、第2 項、第18條第1 項前段，刑法第11條、第47
    條第1 項、第51條第5 款、第38條第1 項第2 款，判決如主
    文。
本案經檢察官吳宗光到庭執行職務。
中    華    民    國    97    年    6     月    20    日
                  刑事第十七庭  法  官  鄭燕璘
以上正本證明與原本無異。
如不服本判決，應於判決送達後10日內，向本院提出上訴書狀敘
明上訴理由（應附繕本），上訴於臺灣高等法院。
中    華    民    國    97    年    6     月    20    日
                                書記官  陳筱惠
附錄本案論罪科刑法條全文：
毒品危害防制條例第10條：
施用第一級毒品者，處6 月以上5 年以下有期徒刑。
施用第二級毒品者，處3 年以下有期徒刑。


司法院資訊處製作；財團法人民間司法改革基金會備份。
